臺灣臺東地方法院刑事判決
111年度金訴字第14號
公  訴  人  臺灣臺東地方檢察署檢察官
被      告  潘景合



選任辯護人  張凱婷律師
上列被告因違反洗錢防制法等案件，經檢察官提起公訴（110年
度偵字第3284號），當事人雙方合意且被告認罪，由檢察官聲請
改依協商程序而為判決，本院合議庭裁定由受命法官獨任進行認
罪協商程序，判決如下：
    主      文
潘景合幫助犯洗錢防制法第十四條第一項之一般洗錢罪，處有期
徒刑貳月，併科罰金新臺幣貳萬元，罰金如易服勞役，以新臺幣
壹仟元折算壹日。緩刑貳年。　
    事實及理由
一、本案犯罪事實及證據，除證據部分應補充被告潘景合於本院
    行準備程序時之自白與陳述者外，均引用如附件起訴書之記
    載。
二、本件經檢察官與被告於審判外達成協商之合意且被告已認罪
    ，其合意內容為：被告幫助犯洗錢防制法第14條第1項之一
    般洗錢罪，願受科刑之範圍為有期徒刑2月，併科罰金新臺
    幣（下同）2萬元，罰金如易服勞役，以1,000元折算1日。
    緩刑2年。經查，上開協商合意並無刑事訴訟法第455條之4
    第1項所列情形之一，檢察官聲請改依協商程序而為判決，
    本院爰不經言詞辯論，於協商合意範圍內為協商判決，合予
    敘明。
三、應適用之法條：刑事訴訟法第455條之2第1項、第455條之4
    第2項、第455條之8、第454條第2項，洗錢防制法第2條第2
    款、第14條第1項、第3項、第16條第2項，刑法第11條、第3
    39條第1項、第30條第1項前段、第2項、第55條前段、第42
    條第3項前段、第74條第1項第1款，刑法施行法第1條之1第1
    項。
四、本判決除有刑事訴訟法第455條之4第1項第1款、第2款、第4
    款、第6款、第7款所定情形之一，或違反同條第2項之規定
    者外，檢察官與被告均不得上訴。
五、如有前項得上訴之情形，得自收受判決送達之日起20日內，
    向本院提出上訴書狀，上訴於第二審法院。
本案經檢察官邱亦麟提起公訴，檢察官馮興儒到庭執行職務。
中　　華　　民　　國　　111 　年　　3 　　月　　29　　日
                  刑事第一庭    法  官  施伊玶
以上正本證明與原本無異。
本判決不得上訴。但有刑事訴訟法第455條之4第1項第1款、第2
款、第4款、第6款、第7款所定情形，或協商判決違反同條第2項
之規定者，如不服本判決，應於收受送達後20日內向本院提出上
訴書狀，並應敘述具體理由；其未敘述上訴理由者，應於上訴期
間屆滿後20日內向本院補提理由書（均須按他造當事人之人數附
繕本）。「切勿逕送上級法院」。告訴人對於本判決如有不服，
請書具不服之理由狀，請求檢察官上訴，其上訴期間之計算係以
檢察官收受判決正本之日期為準。
　　　　　　　　　              書記官  劉嘉綸
中　　華　　民　　國　　111 　年　　3 　　月　　29　　日
　　　　　　　　　　　　　　　　　　
附錄論罪科刑法條：
洗錢防制法第14條
有第2條各款所列洗錢行為者，處7年以下有期徒刑，併科新臺幣
500萬元以下罰金。
前項之未遂犯罰之。
前2項情形，不得科以超過其特定犯罪所定最重本刑之刑。
中華民國刑法第339條
意圖為自己或第三人不法之所有，以詐術使人將本人或第三人之
物交付者，處5年以下有期徒刑、拘役或科或併科50萬元以下罰
金。
以前項方法得財產上不法之利益或使第三人得之者，亦同。
前2項之未遂犯罰之。
附件：
臺灣臺東地方檢察署檢察官起訴書
                                     110年度偵字第3284號
　　被　　　告　潘景合　男　25歲（民國00年0月0日生）
　　　　　　　　　　　　住臺東縣○○鎮○○里0鄰○○00○0
　　　　　　　　　　　　號
　　　　　　　　　　　　居新北市○○區○○街00巷00號6樓
　　　　　　　　　　　　國民身分證統一編號：Z000000000號
上列被告因違反洗錢防制法等案件，業經偵查終結，認應提起公
訴，茲將犯罪事實及證據並所犯法條分敘如下：
　　　　犯罪事實
一、潘景合明知國內社會上層出不窮之詐騙集團或不法份子為掩飾
    其不法行徑，隱匿其不法所得，避免執法人員之追究及處罰，常
    蒐購並使用他人帳戶，進行存提款與轉帳等行為，在客觀上可
    以預見一般取得他人帳戶使用之行徑，常與施行財產犯罪所需
    有密切關聯，竟基於幫助掩飾特定犯罪所得之去向及幫助詐欺
    取財之不確定故意，於民國110年6月間某日，在新北市三重
    區重新路上85度C咖啡店，將其申設之國泰世華銀行帳號000
    -000000000000號帳戶之提款卡與密碼，提供給綽號「小王
    」之詐欺集團成員。嗣該詐欺集團成員取得上開國泰世華銀
    行帳戶後，即共同意圖為自己不法之所有，基於詐欺取財之
    犯意聯絡，於110年6月9日22時許，在臉書上刊登虛偽之投
    資廣告，致黃培栩瀏覽後陷於錯誤，於110年6月26日13時21
    分許，匯款新臺幣（下同）10萬元至另案被告吳信忠（所涉
    詐欺等罪嫌，另由臺灣新北地方檢察署檢察官偵辦）所有之
    臺灣中小企銀帳號000-00000000000號帳戶，該詐欺集團成
    員再於同日13時23分許，將該筆10萬元轉匯至潘景合上開國
    泰世華銀行帳戶，並於同日13時50分許提領一空。嗣黃培栩
    察覺有異報警處理，始循線查悉上情。
二、案經黃培栩訴由屏東縣政府警察局移送偵辦。
　　　　證據並所犯法條
一、證據清單暨待證事實
編號 證據名稱 待證事實 1 被告潘景合於警詢及偵查中之供述 被告矢口否認有何幫助詐欺、洗錢犯行，辯稱：伊係將伊的提款卡及密碼借給年籍不詳的王姓友人使用2週云云，惟其無法提供王姓友人之年籍供本署查證。 2 告訴人黃培栩於警詢之指述 證明其遭詐騙，匯款10萬元至另案被告吳信忠臺灣中小企銀帳戶之事實。 3 內政部警政署反詐騙諮詢專線紀錄表、臺中市政府警察局烏日分局犁份派出所受理各類案件紀錄表、受理案件證明單、受理詐騙帳戶通報警示簡便格式表、金融機構聯防機制通報單各1份 證明告訴人黃培栩遭詐騙，匯款10萬元至另案被告吳信忠臺灣中小企銀帳戶之事實。 4 被告之國泰世華銀行帳戶之開戶資料、歷史交易明細資料、另案被告吳信忠臺灣中小企銀帳戶開戶資料、歷史交易明細資料各1份 證明告訴人黃培栩受騙匯入另案被告吳信忠臺灣中小企銀帳戶之10萬元，於同日轉匯至被告國泰世華銀行帳戶，並遭提領一空之事實。 
二、按行為人提供金融帳戶提款卡及密碼予不認識之人，固非屬洗錢
    防制法第2條所稱之洗錢行為，不成立一般洗錢罪之正犯；然行
    為人主觀上如認識該帳戶可能作為收受、提領特定犯罪所得使
    用，他人提領後會產生遮斷資金流動軌跡以逃避國家追訴、處
    罰之效果，仍基於幫助之犯意而提供，則應論以幫助犯一般
    洗錢罪，最高法院108年台上大字第3101號刑事裁定可資參照
    。本件被告與上開詐欺集團成員並無共同實施詐欺取財或掩
    飾詐欺取財罪不法犯罪所得之去向之犯意聯絡或行為分擔，僅
    基於幫助詐欺取財及幫助掩飾他人詐欺取財罪不法犯罪所得
    之去向之犯意，提供上開國泰世華銀行帳戶予上開詐欺集團
    之成員使用，顯見被告主觀上即認識上開帳戶係作為他人收受
    及提領特定犯罪所得使用，他人提領後自產生遮斷資金流動軌跡
    以逃避國家追訴、處罰之效果，足認被告係基於幫助洗錢之
    犯意而提供上開銀行帳戶供詐欺集團成員使用。而該詐欺集
    團之成員利用被告所提供之幫助，使告訴人因該詐欺集團之
    成員施用詐術而陷於錯誤，因此匯款至另案被告吳信忠臺灣
    中小企銀帳戶後，該筆款項再轉匯至被告所提供之上開國泰
    世華銀行帳戶，從而促使上開詐欺集團詐欺取財行為之實現
    並隱匿犯罪所得，是被告所為係參與詐欺取財或洗錢罪構成
    要件以外之行為，且在無證據證明被告係以正犯而非以幫助
    犯之犯意參與犯罪之情形下，依上揭說明，應認其所為係幫助
    犯而非正犯行為，合先敘明。
三、核被告所為，係犯刑法第30條第1項前段、同法第339條第1
    項之幫助詐欺取財及刑法第30條第1項前段、違反洗錢防制
    法第2條第2款、同法第3條第2款規定，應依同法第14條第1
    項幫助洗錢罪嫌論處。被告以一行為，觸犯上開罪嫌，為想
    像競合犯，請依刑法第55條前段規定，從較重之幫助洗錢罪
    嫌處斷。
四、依刑事訴訟法第251條第1項提起公訴。
  　此　致
臺灣臺東地方法院
中　　華　　民　　國　 111　　年　　1 　　月　　16　　日
　　　　　　　　　　　　　　　檢　察　官  邱亦麟
本件正本證明與原本無異
中　　華　　民　　國　 111　　年　　1 　　月　　21　　日
                              書  記  官  王筱婷
附錄本案所犯法條全文
中華民國刑法第30條（幫助犯及其處罰）
幫助他人實行犯罪行為者，為幫助犯。雖他人不知幫助之情者，
亦同。
幫助犯之處罰，得按正犯之刑減輕之。
中華民國刑法第339條（普通詐欺罪）
意圖為自己或第三人不法之所有，以詐術使人將本人或第三人之
物交付者，處 5 年以下有期徒刑、拘役或科或併科 50 萬元以
下罰金。
以前項方法得財產上不法之利益或使第三人得之者，亦同。
前二項之未遂犯罰之。
洗錢防制法第2條
本法所稱洗錢，指下列行為：
一、意圖掩飾或隱匿特定犯罪所得來源，或使他人逃避刑事追訴
    ，而移轉或變更特定犯罪所得。
二、掩飾或隱匿特定犯罪所得之本質、來源、去向、所在、所有
    權、處分權或其他權益者。
三、收受、持有或使用他人之特定犯罪所得。
洗錢防制法第3條
本法所稱特定犯罪，指下列各款之罪：
一、最輕本刑為 6 月以上有期徒刑以上之刑之罪。
二、刑法第 121 條第 1 項、第 123 條、第 201 條之 1 第 2
    項、第 268 條、第 339 條、第 339 條之 3、第 342 條、
    第 344 條、第 349 條之罪。
三、懲治走私條例第 2 條第 1 項、第 3 條第 1 項之罪。
四、破產法第 154 條、第 155 條之罪。
五、商標法第 95 條、第 96 條之罪。
六、廢棄物清理法第 45 條第 1 項後段、第 47 條之罪。
七、稅捐稽徵法第 41 條、第 42 條及第 43 條第 1 項、第 2
    項之罪。
八、政府採購法第 87 條第 3 項、第 5 項、第 6 項、第 89
    條、第 91 條第 1 項、第 3 項之罪。
九、電子支付機構管理條例第 44 條第 2 項、第 3 項、第 45
    條之罪。
十、證券交易法第 172 條第 1 項、第 2 項之罪。
十一、期貨交易法第 113 條第 1 項、第 2 項之罪。
十二、資恐防制法第 8 條、第 9 條之罪。
十三、本法第 14 條之罪。
洗錢防制法第14條
有第二條各款所列洗錢行為者，處 7 年以下有期徒刑，併科新
臺幣 5 百萬元以下罰金。
前項之未遂犯罰之。
前二項情形，不得科以超過其特定犯罪所定最重本刑之刑。